臺灣高等法院刑事判決　　　　　　　 94年度交上易字第132號
上　訴　人　臺灣臺北地方法院檢察署檢察官
被　　　告　乙○
上列上訴人因被告過失傷害案件，不服臺灣臺北地方法院94年度
交易字第17號，中華民國94年5月2日第一審判決（聲請簡易判決
處刑案號：臺灣臺北地方法院檢察署93年度偵字第848號），提
起上訴，本院判決如下：
    主  文
上訴駁回。
    事  實
一、乙○搭乘潘勇錦（另經檢察官為不起訴處分）所駕駛之車號
    9D-0663號自用小客車，於民國92年2月27日下午1時30分許
    ，在臺北市○○區○○街38巷口，因前方路口紅燈車輛暫停
    ，乙○突然表示要下車，乙○本應注意開啟車門時應留心往
    來車輛及行人，且依當時天氣晴、日間自然光線、無障礙物
    之情形，並無不能注意之情事，竟疏未注意，逕自於潘勇錦
    不及反應之際，直接開啟右後車門下車，適甲○○騎乘車號
    QU5-218號輕型機車途經該處，閃避不及而撞擊上揭開啟之
    車門，而受有右膝脛骨平臺骨折併嚴重脫臼與膝內前後十字
    韌帶斷裂之傷害。
二、案經甲○○訴由臺北市政府警察局大安分局移送臺灣臺北地
    方法院檢察署檢察官偵查後聲請簡易判決處刑。
    理  由
一、上揭事實，業據被告乙○坦承不諱，核與告訴人甲○○之指
    訴情節相符，並有臺北市政府警察局交通警察大隊交通事故
    分析研判表、道路交通事故現場圖、交通事故補充資料表、
    交通事故談話紀錄表、交通事故調查報告表各1份、現場照
    片7幀、財團法人國泰綜合醫院診斷證明書1紙在卷可資佐證
    。本件事證明確，被告犯行洵堪認定，應依法論科。
二、核被告所為，係犯刑法第284條第1項前段之過失傷害罪；公
    訴人雖認應依同條項後段之過失致重傷害罪處斷（詳原審94
    年4月18日審判筆錄），惟按「稱重傷者，謂下列傷害：...
    四　毀敗一肢以上之機能。... 六　其他於身體或健康，有
    重大不治或難治之傷害。」，刑法第10條第4項定有明文；
    所謂「毀敗」，必其各器官之生理機能受侵害結果，程度上
    達於完全喪失功能且永無回復之可能性，始足當之，如經相
    當之診治而能回復原狀，或雖不能回復原狀而僅減衰其機能
    者，尚與毀敗之要件不符；次按「刑法第10條第4項第6款所
    謂其他於身體或健康有重大不治或難治之傷害，係指不合於
    前5款所列舉之重傷，始有其適用」，最高法院48年臺上字
    第194號判例可資參照，易言之，被害人下肢所受之傷害，
    必須達於完全喪失功能且永無回復之可能性，始符合刑法上
    所定義之「重傷害」，若雖有重大不治或難治之情形，但未
    達於「毀敗」之程度，仍不得謂已達於「重傷害」之程度。
    經查，告訴人甲○○右下肢所受前開傷害，雖經一年半以上
    復健，仍無法達到正常，而關節軟骨破裂與前後十字韌帶斷
    裂，就現行醫療技術，皆是永久無法癒合之傷害，此有財團
    法人國泰綜合醫院94年3月2日 (94)管歷字第226號函附卷可
    稽，而可認有重大不治或難治之情形，惟其右下肢之生理機
    能並未達於完全喪失功能且永無回復可能性之程度，此觀諸
    卷附告訴人之中華民國身心障礙手冊「輕度肢障」之記載即
    明，從而，揆諸前揭說明，告訴人之上開傷勢尚不得認定屬
    刑法第10條第4項所定之「重傷害」，公訴人論被告以過失
    重傷害罪，尚有未洽，惟基本事實同一，自應予審理，並變
    更起訴法條。原審認被告事證明確，依刑法第284條第1項前
    段、第41條第1項前段，罰金罰鍰提高標準條例第1條前段、
    第2條，並審酌被告坦承犯行，態度尚可，惟未與告訴人達
    成民事和解或賠償告訴人損失，及其過失之情狀、告訴人之
    傷勢等一切情狀，量處被告有期徒刑四月，並諭知易科罰金
    之折算標準。經核認事用法，均無不當，量刑亦屬妥適，檢
    察官上訴意旨以，按判決不適用法則或適用法則不當者，為
    違背法令；又判決不載理由或所載理由矛盾者，其判決當然
    違背法令，刑事訴訟法第三百七十八條及第三百七十九條第
    十四款分別定有明文。經查，告訴人於九十二年二月二十七
    日（即案發當日）至財團法人國泰綜合醫院急診就醫，經兩
    次手術，因其受傷嚴重，經一年半以上復健，仍無法達到正
    常，而關節軟骨破裂與前後十字韌帶斷裂，就現行醫療技術
    ，皆是永久無法癒合之傷害，有該院九十四年三月二日（九
    四）管歷字第二二六號函及所附之病歷附卷足稽；況告訴人
    於原審審理時屢次前來應訊，已無法正常運行，亦為眾所見
    聞，與前述國泰醫院之函附結果相符，是告訴人顯受有重大
    難治之傷害，並無疑義，詎原審僅就告訴人之殘障手冊之文
    字記載打轉，疏未綜合考量告訴人實際受傷之情形及傷後身
    體機能之運行，亦對前述專業鑑定意見置之不理，亦未敘明
    該意見不能採取之理由，遽認告訴人所受之傷害並非重傷，
    原審判決顯然具有首揭法條所揭櫫之判決違背法令之情形，
    自屬無從維持云云。查告訴人並非受有重傷，業據原審詳為
    論述無訛，檢察官上訴仍執前詞，指摘原判決不當，為無理
    由，應予駁回。
據上論斷，應依刑事訴訟法第368條，判決如主文。
本案經檢察官黃全祿到庭執行職務。
中　　華　　民　　國　　94　　年　　10　　月　　13　　日
　　　　　　　　　刑事第十五庭  審判長法　官  蔡永昌
　　　　　　　　　　　　　　　　　    法　官  蔡國在
　　　　　　　 　 　　　　　　　　　　法　官  張正亞
以上正本證明與原本無異。
不得上訴。
                                      書記官  鄭信昱
中　　華　　民　　國　　94　　年　　10　　月　　14　　日
附錄：本案論罪科刑法條全文
中華民國刑法第284條第1項前段
因過失傷害人者，處六月以下有期徒刑、拘役或五百元以下罰金
，致重傷者，處一年以下有期徒刑、拘役或五百元以下罰金。
從事業務之人，因業務上之過失傷害人者，處一年以下有期徒刑
、拘役或一千元以下罰金，致重傷者，處三年以下有期徒刑、拘
役或二千元以下罰金。
